臺灣高等法院民事裁定
111年度抗字第749號
抗  告  人  程怡中  
代  理  人  王永富律師
相  對  人  范君達  

上列當事人間聲請管收事件，抗告人對於中華民國111年5月16日
臺灣臺北地方法院111年度管字第8號裁定提起抗告，本院裁定如
下：
    主      文
原裁定廢棄。
    理      由
一、原法院以：抗告人於民國111年1月27日持臺灣臺北地方法院
    核發之債權憑證，聲請臺灣臺北地方法院（下稱執行法院）
    以111年度司執字第14193號執行事件對相對人之財產為強制
    執行（下稱系爭執行程序）。並以相對人處分所有之不動產
    後，隱匿財產、行蹤，拒不依約履行還款，聲請對相對人進
    行管收。惟據相對人於同年3月25日具狀陳報其負債及償債
    經過情形，且委託第三人智硯國際法律事務所（下稱智硯事
    務所）與抗告人協商清償債務，提出簡訊對話紀錄佐證，對
    抗告人之債務並無置之不理。再者，相對人並未無正當理由
    違反限制住居命令之情，自不得依強制執行法第22條規定拘
    提。又相對人固未供擔保，但經通知未到庭說明，亦不得逕
    執行管收。是依抗告人所提資料，尚難逕認相對人就應供強
    制執行之財產有隱匿或處分之情事，核與同條第1項、第5項
    之規定不合，裁定駁回抗告人之聲請。抗告人不服，提起抗
    告。
二、按債務人有事實足認顯有履行義務之可能故不履行，執行法
    院得依職權命限期履行；債務人未遵期履行者，執行法院得
    依債權人聲請管收債務人，強制執行法第22條第1項第1款、
    第5項定有明文。本件抗告人聲請執行債權金額為新臺幣（
    下同）400萬元，業據抗告人陳報在卷（見系爭執行程序卷
    宗第7、115頁）。相對人於系爭執行程序中具狀稱：其於11
    0年間出售其所有坐落於臺北市文山區木柵段房地（下稱木
    柵區房地），返還房屋貸款3,000餘萬元、償還其姊2,160萬
    元、國稅局近190萬元稅款、車貸及代書、程序費用，並支
    付搬家、租屋及修繕費用後，所剩約100餘萬元等語，且有
    建物、土地登記謄本附卷（見系爭執行程序卷第頁）。可見
    相對人因出售所有木柵區房地，得款至少5,000萬元以上，
    顯可履行對抗告人之債務，故不履行。又執行法院於111年3
    月15日命相對人於文到10日內，履行對抗告人之債務，該執
    行命令送達至相對人戶籍地，因相對人遷移不明致無法送達
    ，經執行法院於同年月23日依同法第30條之1準用民事訴訟
    法第149條第1項第1款規定，以應為送達處所不明之事由為
    公示送達程序，於20日後即生合法送達之效力，有公告在卷
    （見系爭執行程序卷第161頁）。相對人未按期履行，抗告
    人之聲請，依上揭說明，已非無據。
三、雖相對人於同年月25日具狀陳報自己負擔債務之原由，並願
    清償債務，復在原法院審理中，委由智硯事務所與抗告人協
    商清償債務，以表明未對債務置之不理云云，提出簡訊對話
    紀錄為據（見系爭執行程序卷第71至101頁；原法院卷第47
    至58頁）。惟相對人經原法院以其戶籍地址再行送達，仍遷
    移不明，其自行陳報時依然將該戶籍址記載為住所，或智硯
    事務所以受託資料涉及個人資料為由事先銷燬紙本資料，致
    原法院無從追查相對人所在，有送達證書、信封袋、民事陳
    報狀可稽（見系爭執行程序卷第153至157頁；原法院卷第38
    -1、43頁），足認相對人並無在系爭執行程序中履約之意思
    。甚且，智硯事務所代相對人協商時，內容為：「程先生（
    即抗告人）好，范先生（即相對人）回覆了哦。他是真的很
    有誠意想要跟你解決債務的問題，所以花時間去想辦法。他
    跟我說就是135萬，不用分期了，一次償還」，「如果您可
    以接受他的誠意，他會很開心，但是請儘快一週內跟我確認
    ，因為這個錢是到時侯需要再去調度來的。如果真的無法接
    受135萬，他表示他是真的就沒有更多錢了。另外，跟您說
    一下，我的債務協商委任時間是到2月底，如果有需要我幫
    忙，要充份利用這段時間喔」，「我還是那一句話，在現在
    這種環境，還有債務人可以拿得出一百多萬算幸運的。但你
    有你的委屈我也知道，所以接不接受我都尊重你。…」；「
    范先生回覆他真的很希望處理跟你之間的債務關係。他最大
    能力是直接一整筆150萬處理，沒有辦法了，…」等語，有簡
    訊對話紀錄足按（見原法院卷第53至57頁）。益見相對人以
    其目前尚可聯絡時，單方面迫使抗告人接受提出之清償金額
    條件。然債務人並無一部清償之權利，此參諸民法第318條
    規定自明，相對人之提議既未經抗告人同意，即仍負有依約
    履行之義務，相對人僅以其曾與抗告人協調債務，即謂其有
    履約之意思云云，要非可取。
四、又按地方法院設民事執行處，由法官或司法事務官辦理其事
    務，惟司法事務官僅得辦理拘提、管收以外之強制執行事件
    ，法院組織法第16條、第17條之2第1項第2款定有明文，是
    管收事件應由原法院准駁。抗告人之聲請既有所據，原法院
    未查明相對人為何未遵期履行，確認相對人有無清償債務能
    力，遽予駁回抗告人之聲請，自嫌速斷。是以，抗告意旨摘
    原裁定不當，聲明廢棄，為有理由。爰將原裁定廢棄發回，
    由原法院更為適當之處理，裁定如主文。
中　　華　　民　　國　　111 　年　　7 　　月　　19　　日
                  民事第六庭
                      審判長法  官  周美雲
                            法  官  游悅晨
                            法  官  古振暉
正本係照原本作成。
本裁定除以適用法規顯有錯誤為理由外，不得再抗告。如提起再
抗告，應於收受送達後10日內委任律師為代理人向本院提出再抗
告狀。並繳納再抗告費新臺幣１千元。
中　　華　　民　　國　　111 　年　　7 　　月　　19　　日

  　　　　　　　　　　　　　書記官  廖逸柔